【裁判字號】    96,訴緝,133
【裁判日期】    970610
【裁判案由】    詐欺
【裁判全文】
臺灣板橋地方法院刑事判決             96年度訴緝字第133號
公  訴  人  臺灣板橋地方法院檢察署檢察官
被      告  甲○○
上列被告因詐欺案件，經檢察官提起公訴（95年度偵字第6158號
），本院判決如下：
    主  文
甲○○幫助意圖為自己不法之所有，以詐術使人將本人之物交付
，累犯，處有期徒刑陸月，如易科罰金，以銀元佰元折算壹日
；減為有期徒刑月，如易科罰金，以銀元佰元折算壹日。
    事  實
一、甲○○前有竊盜、恐嚇取財、酒後駕車等前科紀錄，其中於
    民國90年間，因犯恐嚇取財未遂罪，經本院於91年2月19日
    以90年度訴字第896號判決，判處有期徒刑10月。嗣於91年
    間，因犯酒後駕駛罪，經本院於91年2月27日以91年度交簡
    字第66號判決，判處有期徒刑4月，如易科罰金，以銀元300
    元折算1日確定。上開2案經裁定合併定執行，應執行有期徒
    刑1年，入監執行後，於92年7月15日縮刑期滿執行完畢（於
    本案構成累犯）。詎其猶不知悔改，明知依一般社會生活之
    通常經驗，本可預見提供其於金融機構開立之帳戶存摺、提
    款卡及密碼予真實姓名年籍不詳之他人使用，可能幫助犯罪
    集團作為詐欺他人財物等不法之用，竟仍不違背其本意，基
    於幫助他人詐欺取財之不確定故意，先於94年10月28日至第
    一商業銀行（下稱第一銀行）板橋分行開立帳號0000000000
    0號帳戶（戶名甲○○），旋即於同年10月底、11月初某日
    ，在不詳地點，將上開帳戶之存褶本、提款卡及密碼，交付
    予真實姓名年籍不詳之成年人所屬之詐騙集團成員，以此方
    式，幫助詐欺集團從事詐欺取財之犯行。該詐欺集團成員基
    於意圖為自己不法所有之犯意，於94年10月21日以電話向蕭
    富英（起訴書誤載為乙○○○）訛稱中獎，致蕭富英信以為
    真而陷於錯誤，遂依詐騙集團之指示，先於同年10月21日12
    時30分許，前往台北縣新店市○○路94之2 號新店寶僑郵局
    匯款新台幣（下同）78,000元至彰化商業銀行前鎮分行帳號
    00000000000000號、戶名為曾盛昌之帳戶（曾盛昌涉犯幫助
    詐欺取財罪嫌另案偵辦）；嗣於同年11月9日13許，再依詐
    騙集團成員之指示前往上開郵局匯款100,000 元至甲○○上
    開第一銀行板橋分行帳戶內，詐騙集團成員隨即於同日將上
    開帳戶內之款項提領一空。嗣蕭富英察覺有異並報警處理後
    ，甲○○上開郵局經列為警示帳戶，甲○○於同年11月25日
    15時許，至銀行重新申請該帳戶存褶時，為警當場查獲，循
    線查知上情。
二、案經台北縣政府警察局板橋分局報請台灣板橋地方法院檢察
    署檢察官報告偵辦。
    理    由
一、右揭犯罪事實，業據被告甲○○於本院審理時供承不諱，且
    有被害人蕭富英於警詢中之指述、證人蕭素幸於警詢中之證
    述、被告所有上開第一銀行板橋分行開戶基本資料、存款往
    來明細表、匯款申請書影本各1 件在卷足佐。又查，金融帳
    戶之存摺及提款卡等物，事關個人之財產權益保障，一般人
    均知，持有帳戶之金融卡並知悉金融卡之密碼後，即可利用
    金融卡任意自帳戶提領現款，故一般人均有將帳戶、提款卡
    與密碼分別存放並妥為保管，以防止他人任意使用之認識；
    又使用金融機構帳戶提領現金或匯出款項，無論臨櫃或使用
    自動櫃員機，均須先輸入該帳戶之密碼，而密碼屬個人隱私
    ，他人實無輕易知悉之可能，若非被告主動將上開帳戶之密
    碼，連同存摺、提款卡一併提供予詐騙集團成員，該詐騙集
    團又豈能順利提領被害人轉入上開帳戶之款項，且詐騙集團
    為隱匿自己之犯行及以提款卡快速領款，均利用人頭帳戶詐
    騙他人匯入款項，為確保該帳戶及提款卡可供正常使用，斷
    無利用他人遺失或遭竊之帳戶，而甘冒該帳戶隨時可能遭掛
    失止付致無法取得詐騙金錢之風險，是被告確有將上開存摺
    、提款卡及密碼等資料交付他人使用之事實，洵堪認定。又
    現今犯罪集團及不法份子為掩飾其不法獲利行徑，避免執法
    人員之追究處罰，經常誘使一般民眾提供金融機構帳戶存摺
    等資料，渠等再以此帳戶供作對外詐騙或其他各種財產犯罪
    之不法用途使用，業經電視新聞及報章雜誌等大眾傳播媒體
    多所報導，政府亦極力宣導，期使民眾注意防範，則一般人
    本於生活經驗及認識，在客觀上當可預見他人要求提供金融
    機構存款帳戶之存摺、提款卡連同提款密碼等資料供其使用
    之行徑，往往與該帳戶進行詐騙或其他財產犯罪有密切關連
    ，而被告於行為時業已成年，並非年幼無知或與社會隔絕而
    無常識之人，依其智識能力與社會生活經驗，對於將自己申
    設之存款帳戶之存摺、提款卡連同提款密碼等資料交付予真
    實姓名年籍均不詳之人，該帳戶將有可能被利用作為實行財
    產犯罪之工具乙事，自應有所預見為是。綜上，被告主觀上
    既有所預見，竟仍將上開帳戶之存摺、提款卡及密碼等資料
    交付予真實姓名年籍不詳之成年人士使用，容任幫助前揭遭
    詐欺結果之發生，被告主觀上應具幫助詐欺取財之間接故意
    ，其理甚屬灼然。是以本件事證明確，被告之犯行堪予認定
    。
二、按被告行為後，刑法於94年2月2日修正公布，並自95年7 月
    1 日起施行。按行為後法律有變更者，適用行為時之法律，
    但行為後之法律有利於行為人者，適用最有利於行為人之法
    律，現行刑法第2條第1項訂有明文。此條規定乃為與刑法第
    1 條罪行法定主義契合，以貫徹法律禁止溯及既往之原則，
    係規範行為後法律變更所生新舊法律比較適用之準據法，是
    刑法第2 條雖經修正，但既屬適用法律之準據法，則本身尚
    無比較新舊法之問題，應一律適用裁判時之現行刑法第2 條
    規定以決定適用之刑罰法律，合先敘明。又刑法修正之比較
    新舊法，應就罪刑有關之共犯、未遂犯、想像競合犯、牽連
    犯、連續犯、結合犯，以及累犯加重、自首減輕暨其他法定
    加減原因（如身分加減）與加減例等一切情形，綜其全部罪
    刑之結果而為比較，且就比較之結果，須為整體之適用，不
    能割裂分別適用各該有利於行為人之法律，最高法院95 年5
    月23日95年度第8次刑事庭會議決議、最高法院24 年上字第
    4634號判例、27年上字第261 號判例可資參照。而此次修法
    與本案罪刑相關者，有刑法第33條第5款、第41 條等規定，
    茲分述如次：
  (一)就刑法第33條第5款罰金刑部分：本案被告所犯刑法第339
      條第1 項本身雖未修正，惟刑法分則編各罪所定罰金之貨
      幣單位原為銀元，且依修正前刑法第33條第5 款規定罰金
      刑為1銀元以上，而依罰金罰鍰提高標準條例第1條規定，
      就72年6月26日前修正之刑法部分條文罰金數額提高2至10
      倍，其後修正者則不提高倍數，並依現行法規所定貨幣單
      位折算新臺幣條例規定，以銀元1元折算新臺幣3元。而修
      正後刑法第33條第5款將罰金刑提高為新臺幣1,000元以上
      ，並以百元計算之，且因刑法第33條第5 款所定罰金貨幣
      單位既已改為新臺幣，刑法分則編各罪所定罰金之貨幣單
      位亦應配合修正為新臺幣，考量刑法修正施行後，不再施
      用「現行法規所定貨幣單位折算新臺幣條例」，為使刑法
      分則編各罪所定罰金之最高數額與刑法修正前趨於一致，
      爰增訂刑法施行法第1條之1規定，將刑法分則編各罪所定
      罰金之貨幣單位均改為新臺幣，並將72年6月26 日以前修
      正之刑法部分條文罰金數額提高為30倍，其後修正者則提
      高為3 倍。是以刑法分則編各罪所定罰金刑之最高數額，
      於上開規定修正後並無不同，惟罰金刑之最低數額，則比
      修正前提高，從而自以修正前之規定較為有利。
  (二)關於累犯加重之規定，修正後刑法第47條第1 項以五年內
      「故意」再犯有期徒刑以上之罪者，始應論以累犯，該法
      第49條並刪除：「累犯之規定，於前所犯之罪依軍法受裁
      判者，不適用之」之規定；修正後刑法對累犯之要件，已
      有變更；新舊法就累犯之要件，既因此而有變動，自屬行
      為後法律有變更，亦非僅屬文字修正，亦應有新舊法比較
      適用之問題，兩相比較，自以新法較為有利，惟本案被告
      係前案執行完畢後5 年內「故意」再犯有期徒刑以上之罪
      ，無論依新法或舊法均成立累犯，新法未對被告較為有利
      。
  (三)就刑法第41條第1項易科罰金之折算標準部分：被告行為
      後，刑法第41條第1項前段之規定，於94年2月2日修正公
      布，並自95年7月1日起施行，修正後條文為：「犯最重本
      刑為五年以下有期徒刑以下之刑之罪，而受六個月以下有
      期徒刑或拘役之宣告者，得以新臺幣一千元、二千元或三
      千元折算一日，易科罰金。」，而依修正前同條項規定：
      「得以一元以上三元以下折算一日，易科罰金」，及修正
      前罰金罰鍰提高標準條例第2條（現已刪除）規定，就其
      原定數額提高為100倍折算1日，則係以銀元100元、200元
      、300元折算1日，經折算為新臺幣幣值後，以新臺幣300
      元、600元、900元折算1日。是比較修正前後之易科罰金
      折算標準，自以行為時即修正前之規定，較有利於被告。
  (四)因此，比較上述修正前、後之刑罰法律，自以被告行為時
      關於科處罰金刑、累犯、易科罰金之法律較有利於被告。
      揆諸前揭最高法院決議及修正後刑法第2 條第1 項前段、
      後段規定之「從舊、從輕」原則，自應適用被告行為時之
      法律，即修正前刑法及罰金罰鍰提高標準條例之相關規定
      ，予以論處。
  (五)至刑法第30條雖經修正，然修正前刑法第30條係規定：「
      幫助他人實行犯罪行為者，為幫助犯。雖他人不知幫助之
      情者，亦同。幫助犯之處罰，得按正犯之刑減輕之。」，
      而修正後之刑法第30條則規定：「幫助他人犯罪者，為從
      犯。雖他人不知幫助之情者，亦同。從犯之處罰，得按正
      犯之刑減輕之。」，僅係將幫助犯之規定為法理之明文化
      ，不涉及罪刑實質內容之變更，非屬法律之變更，自不生
      新舊法比較之問題，應逕適用裁判時有效之規範，即修正
      後刑法第30條之規定。
三、核被告甲○○所為，係犯刑法第30條第1項前段、第339條第
    1項之幫助詐欺取財罪（檢察官起訴書雖認被告被告係犯刑
    法第30條第1 項、第340 條幫助常業詐欺罪，惟公訴人於本
    院96年6 月22日準備程序時已更正起訴法條為刑法第30條第
    1 項前段、第339 條第1 項之幫助詐欺取財罪）。被告基於
    幫助之犯意而為非屬詐欺取財犯行之構成要件行為，為幫助
    犯，爰依刑法第30條第2 項之規定，按正犯之刑減輕之。又
    被告前有如上開犯罪事實欄所載之犯罪科刑及有期徒刑執行
    完畢紀錄，有臺灣高等法院被告前案紀錄表1 件在卷可稽，
    其於受有期徒刑執行完畢5 年內，故意再犯本件有期徒刑以
    上之罪，為累犯，應依法加重其刑。又被告同時有刑之加重
    及減輕事由，應依法先加後減之。爰審酌被告提供上開金融
    機構帳戶供他人詐欺取財，助長詐騙財產犯罪之風氣，且因
    被告提供個人帳戶，致使執法人員難以追查該詐騙集團成員
    之真實身分，增加被害人尋求救濟之困難，並擾亂金融交易
    往來秩序，危害社會正常交易安全，兼衡被害人損失金額、
    被告犯罪之手段及犯罪後否認犯行之態度等一切情狀，量處
    如主文所示之刑，並諭知易科罰金之折算標準。末查，被告
    犯罪時間在96年4 月24日前，雖經本院於95年7 月21日以95
    年板院輔晴刑科緝字第707 號通緝，惟於96年5 月25日緝獲
    ，有內政部警政署航空警察局通緝案件移送書在卷可憑，仍
    合乎中華民國96年罪犯減刑條例減刑之要件，減輕其刑至2
    分之1 ，並諭知易科罰金之折算標準，以示懲儆。
據上論斷，應依刑事訴訟法第273 條之1 第1 項、第299 條第1
項前段，刑法第30條第1項前段、第2項、第339條第1項、修正前
刑法第47條第1項、第41條第1項前段，罰金罰鍰提高標準條例第
1 條前段、修正前罰金罰鍰提高標準條例第2 條，中華民國96年
罪犯減刑條例第2條第1項第3款、第7條，判決如主文。
本案經檢察官藍海凝到庭執行職務。
中    華    民    國    97    年    6     月    10    日
                  刑事第十庭  審判長法  官  侯志融
                                    法  官  歐陽漢菁
                                    法  官  楊博欽
以上正本證明與原本無異。
如不服本判決應於送達後10日內向本院提出上訴狀。
                                    書記官  張玉如
中    華    民    國    97    年    6     月    10    日
附錄本案論罪科刑法條
中華民國刑法第339條
意圖為自己或第三人不法之所有，以詐術使人將本人或第三人之
物交付者，處5年以下有期徒刑、拘役或科或併科1千元以下罰金
。
以前項方法得財產上不法之利益或使第三人得之者，亦同。
前二項之未遂犯罰之。


司法院資訊處製作；財團法人民間司法改革基金會備份。
